【裁判字號】    97,訴易,21
【裁判日期】    970716
【裁判案由】    損害賠償
【裁判全文】
臺灣高等法院臺中分院民事判決          97年度訴易字第21號
原      告  甲○○
被      告  乙○○
上列當事人間因損害賠償事件，經原告提起刑事附帶民事訴訟，
本院刑事庭裁定（96年度附民字第313號）移送民事庭，本院於
民國97年7月2日辯論終結，玆判決如下：
    主      文
被告應給付原告新台幣五十五萬元，及自民國九十六年十月三十
日起至清償日止，按年利率百分之五計算之利息。
訴訟費用由被告負擔。
    事實及理由
一、原告主張：被告於民國（下同）92年10月間至93年5月間，
    介紹原告之前夫江明憲向訴外人吳素娟借款，其後因江明憲
    無力清償，經吳素娟對江明憲提起詐欺告訴，嗣被告明知吳
    素娟自始未曾同意與江明憲以新台幣（下同）120萬元和解
    ，竟意圖為自己不法之所有，於94年6月間某日，向原告佯
    稱吳素娟願以120萬元與江明憲和解後撤銷對江明憲之告訴
    ，由兩造各負擔60萬元云云，使原告陷於錯誤，於同年月8
    日、13日分別匯款37萬元、18萬元予被告（下合稱系爭55萬
    元），嗣經原告催索和解書，被告始於同年7月19日傳真其
    偽簽吳素娟署名及指印之和解書予原告。被告收受系爭55萬
    元後，並未交付吳素娟，反將款項挪為己用，而詐得該55萬
    元，使原告受有損害，被告上開犯行，業經台灣台中地方法
    院（下稱台中地院）96年度訴字第1954號、本院96年度上訴
    字第2466號刑事判決詐欺罪及偽造文書罪在案等情，爰依侵
    權行為之法律關係，求為命：被告應給付原告55萬元，及自
    起訴狀繕本送達翌日起至清償日止，按年利率5%計算利息之
    判決（原告於刑事附帶民事起訴之初原請求被告給付61萬元
    本息，嗣於移送民事庭後訴訟進行中減縮聲明如上，依民事
    訴訟法第四百四十六條第一項、第二百五十五條第一項第三
    款規定，毋需對造同意即可為之）。
二、被告則以：兩造間多年來有諸多金錢往來，系爭55萬元係借
    款，其並未詐欺原告，前開刑事判決認定事實錯誤。被告自
    94年3月3日至95年11月8日間，或以自己簽發支票交付原告
    兌現，或以匯款匯入原告之子江國任郵局帳戶，或向被告之
    父魏炳獎借用支票交付原告，或交付發票人為畜順微生物科
    技股份有限公司（下稱畜順公司，被告為該公司法定代理人
    ）之票據等方式還款，給付原告之金額已高達158萬6800元
    ，系爭55萬元借款債務已清償等語，資為抗辯。
三、查，原告主張於94年6月8日、13日分別匯款37萬元、18萬元
    予被告，被告已收受系爭55萬元款項之事實，為被告所不爭
    執（見本院卷15頁背面），並有國泰世華商業銀行匯出匯款
    回條、郵政跨行匯款申請書影本附卷可稽（見台中地檢署96
    年度偵字第11898號偵查卷7至9頁），自堪信為真實。
四、原告主張其係因被告佯稱與訴外人吳素娟以120萬元達成和
    解，吳素娟願撤銷對江明憲之詐欺告訴，其始交付系爭55萬
    元予被告，被告卻將款項挪為己用等語，為被告所否認，並
    以前詞置辯。查，原告提出被告傳真予其本人，內有吳素娟
    、見證人王政南署名及指印之協議書影本乙紙為證，該協議
    書內容記載：「甲（即被告及訴外人江明憲、王建達等3人
    ，下同）、乙（即訴外人吳素娟，下同）雙方因債務達成以
    下協議：1、甲方代表於94年1月20日先以800萬元整和乙方
    達成協議，今94年6月4日以之前協議金額內先行支付120萬
    元整達成以下協議。2、乙方對甲方所提出之詐欺官司應予
    以撤銷。3、對於所剩債務等甲方江明憲出獄後協商歸還。
    」甲方由被告署名、蓋指印（見前開偵查卷10頁），核與原
    告主張其由被告處所獲悉之被告與訴外人吳素娟和解之金額
    、條件等內容均相符。而被告於刑事審理中96年7月26日提
    出「為江明憲向吳素娟清償之金額資料表」，謂自93年10月
    起至95年5月止已向吳素娟清償164萬元（見前開台中地院訴
    字卷74、75頁），吳素娟於刑事審理中證稱並未取得（見前
    開本院上訴字卷70、71頁）。被告於刑事偵查中復自承：該
    協議書上吳素娟之簽名及指印均係其在家中偽造，時間在原
    告匯款之後，因原告一直質問，才偽造該協議書以應付原告
    ；吳素娟從頭到尾沒提到願以120萬元和解之事，其向原告
    謊稱吳素娟願以120萬元和解；見證人王政南並無其人等語
    明確（見前開偵查卷18頁）。足認原告主張受被告詐欺而交
    付系爭55萬元等情，應可採信。果如被告所辯系爭55萬元為
    借款，則被告縱經原告催討，衡情只需以自己名義書立切結
    書，保證於一定時間內清償即可，何需因原告質問，即甘冒
    刑事犯罪之風險，偽造該協議書以應付原告？被告所辯與常
    理有違，顯不足採。又被告因上開犯行，經台中地院96年度
    訴字第1954號、本院96年度上訴字第2466號刑事判決詐欺罪
    及偽造文書罪在案，亦有各該判決書可稽，復經本院調取上
    開刑事案偵審全卷查明屬實。堪認被告確係騙取原告系爭55
    萬元後，因原告催索和解證明，乃偽造協議書，用以取信原
    告，是原告主張受被告詐欺，受有55萬元之損失，堪以採信
    。按因故意或過失，不法侵害他人之權利者，負損害賠償責
    任，民法第一百八十四條第一項前段定有明文。被告詐欺原
    告取得系爭55萬元，使原告受有損失，原告請求被告如數賠
    償及加計法定遲延利息，自屬有據。
五、被告於97年5月5日提出民事答辯狀表列兩造間自94年3月起
    至95年11月止之資金往來資料，抗辯系爭55萬元已清償云云
    （見本院卷22、23頁），為原告所否認。經查，被告於刑事
    審理中陳稱：已匯入原告指定帳戶55萬元，戶名江國任，即
    原告與江明憲之子（見前開台中地院訴字卷16頁）；於本院
    則先稱：曾提供向被告之父魏炳獎借用之2紙面額各25萬元
    之支票交付原告，用以清償借款（見本院卷19、24頁），後
    稱：收受系爭55萬元後，以開支票或匯款方式，每月還原告
    6萬元至10萬元不等，已超過原告所借款項云云（見本院卷
    39頁），被告所辯前後不同，已難採信。而兩造間多年來資
    金往來頻繁，江國任為原告之子（見前開台中地院訴字卷38
    頁），於系爭款項發生前，即使用江國任之帳戶為資金往來
    ，於系爭款項發生後，以被告表列金額觀之，並無總計達55
    萬元之款項匯入江國任之帳戶（見本院卷22、23頁），即與
    被告所辯不符；再據本院函查彰化第一信用合作社，該社函
    覆檢附支票正、反面影本，顯示被告所稱借用被告之父魏炳
    獎開立用以清償原告借款之支票2紙，係由訴外人盧忠益提
    示領款（見本院卷41、42頁），原告表示不認識盧忠益，被
    告當庭未予爭執（見本院卷46頁），其所辯自難憑採；至於
    其餘資金往來紀錄，部分款項係以畜順公司名義簽發票據為
    之，法人與自然人究非同一，難認係被告清償原告之款項，
    況除系爭55萬元外，原告尚有多筆或12萬元、或20萬元之款
    項匯入被告之妻林真彩之帳戶，亦難遽認被告匯入江國任帳
    戶之款項即係用於清償系爭55萬元。是被告上開所辯，不足
    採取。
六、從而，原告本於侵權行為之法律關係，請求被告給付55萬元
    ，及自附帶民事起訴狀繕本送達翌日即96年10月30日（見附
    民卷6頁）起，至清償日止，按年利率5%計算之利息，為有
    理由，自應准許。本件事證已臻明確，兩造其餘攻擊防禦方
    法及舉證，核與本件判決結果不生影響，無庸逐一論列，併
    此敘明。
據上論結，本件原告之訴為有理由，依民事訴訟法第七十八條，
判決如主文。
中    華    民    國    97    年    7     月    16    日
                  民事第一庭    審判長法  官  吳火川
                                      法  官  陳繼先
                                      法  官  饒鴻鵬
以上正本係照原本作成。
不得上訴。
                                      書記官  林明冬
中    華    民    國    97    年    7     月    17    日
                                                      Ｍ


司法院資訊處製作；財團法人民間司法改革基金會備份。
